【裁判字號】    90,交抗,252
【裁判日期】    900731
【裁判案由】    違反道路交通管理處罰條例
【裁判全文】
臺灣高等法院交通事件裁定                          九十年度交抗字第二五二號
    抗  告  人
    即受處分人   甲○○
右抗告人因違反道路交通管理處罰條例案件，不服台灣板橋地方法院九十年六月二十
九日第一審裁定（九十年交聲字第二０號），提起抗告，本院裁定如左：
    主  文
抗告駁回。
    理  由
一、本件原處分機關係以異議人於民國〔下同〕八十九年十月六日，駕駛牌照號碼Ｇ
    ＧＴ─０三三號重型機車，在臺北市○○路與興寧街口，有「闖單行道」之舉發
    違規事實，乃據修正前道路交通管理處罰條例第四十五條第一項第一款、第六十
    五條第一項第一款、第三款，裁決「罰鍰新台幣壹仟捌佰元，罰鍰限於九十年一
    月二十一日前繳納」、「逾期不繳納之處分：〔一〕自九十年一月二十二日起，
    易處吊扣汽車牌照貳個月，並限於九十年二月五日前繳送執行〔吊扣汽車牌照請
    繳送號牌及行車執照〕。〔二〕九十年十月五日前未繳送汽車牌照者，自九十年
    二月六日起易處吊銷，逕行註銷汽車牌照。〔三〕汽車牌照經吊銷或註銷者，非
    經公路主管機關檢驗合格，不得再行請領，但經易處逕行註銷者，非滿陸個月不
    得再行請領。」；異議人則以：道路交通管理處罰條例『並無』第四十五條第一
    項，本案係員警及原處分機關『栽贓』，員警『偷偷摸摸』之『拍照』行為，不
    符誠實信用原則，亦不符比例原則，違反憲法保障人民『居住之自由』，侵害人
    民財產權及自由權等由，聲明異議。
二、原法院裁定意旨略以：原處分機關據前開違規事實裁決處分異議人如前，固非無
    見，惟查修正前道路交通管理罰條例第四十五條第一款係規定：「汽車駕駛人，
    『爭道行駛』有左列情形之一者，處二百元以上六百元以下罰鍰：一、不按遵行
    之方向行駛者。」，非謂僅有「不按遵行之方向行駛」即按上開條款科罰，原處
    分對異議人是否有『爭道行駛』之事實，未予明認，卻援上開條款科罰，即有未
    洽。再者，原處分機關既認異議人有修正前道路交通管理處罰條例第四十五條所
    定情形，卻漏未依同條例第六十三條第一項第一款記異議人違規點數壹點。又按
    「汽車所有人、駕駛人違反道路交通管理，經主管機關裁決後逾十五日未向管轄
    地方法院聲明異議，或其聲明異議經法院裁定確定，而不依裁決或裁定繳納罰鍰
    或不繳送汽車牌照、駕駛執照者，依左列規定處理之：一、經處分吊銷汽車牌照
    或駕駛執照者，由公路主管機關逕行註銷。二、經處分吊扣汽車牌照或駕駛執照
    者，按其吊扣期間加倍處分；仍不依限期繳送汽車牌照或駕駛執照者，吊銷其汽
    車牌照或駕駛執照。三、罰鍰不繳者，按其罰鍰數額，易處吊扣汽車牌照或駕駛
    執照一個月至三個月；不依期限繳送汽車牌照或駕駛執照者，吊銷其汽車牌照或
    駕駛執照。」，為道路交通管理處罰條例第六十五條第一項明定，析索立法意旨
    ，係指原處分於「確定」後始有執行力，乃原處分機關於「八十九年十二月二十
    二日」裁決如前，竟自裁決受處分人關於罰鍰「限於九十年一月二十一日前繳納
    」、「逾期不繳納之處分：〔一〕自九十年一月二十二日起，易處吊扣汽車牌照
    貳個月，並限於九十年二月五日前繳送執行〔吊扣汽車牌照請繳送號牌及行車執
    照〕。〔二〕九十年十月五日前未繳送汽車牌照者，自九十年二月六日起易處吊
    銷，逕行註銷汽車牌照。〔三〕汽車牌照經吊銷或註銷者，非經公路主管機關檢
    驗合格，不得再行請領，但經易處逕行註銷者，非滿陸個月不得再行請領。」；
    礙及憲法保障之受處分人依法爭訟之權，均非適法，乃將原處分撤銷。又右開地
    點道路入口處設有『禁止進入』之交通標誌，抗告人於右開時、地，確駕駛重型
    機車「闖單行道」，此有舉發違規所據之照片壹紙在卷足參，而上開照片顯示僅
    抗告人『一人』駕駛右開機車『闖入單行道』，未有他車競駛，難認抗告人有何
    『爭道行駛』之情事，惟異議人未遵『禁止進入』之交通標誌之指示，核與道路
    交通管理處罰條例第六十條第二項第三款所定「不遵守道路交通標誌、標線、號
    誌之指示」相當，仍應依法論處。另員警為右開舉發，本質上為行政處分，係公
    務員基於職務上權力，依法就特定之具體事件所為具公法上效果之單方行政行為
    ，俾執勤員警得當機處分以維護交通秩序、安全之行政目的，員警為前開舉發，
    核無不合，抗告人漫以「本案係員警及原處分機關『栽贓』，不符誠實信用原則
    ，亦不符比例原則，違反憲法保人民『居住之自由』，侵害人民財產權及自由權
    」等由，聲明異議，非有理由，惟原處分既有可議，乃將原處分撤銷，另為裁定
    抗告人汽車駕駛人，駕駛汽車，不遵守道路交通標誌之指示，處罰鍰九百元，並
    記違規點數壹點，並說明道路交通管理處罰條例於九十年一月十七日修正，並經
    行政院中華民國九十年四月三日台九十交字第○一九三一七號令「中華民國九十
    年一月十七日修正公布之道路交通管理處罰條例，定自中華民國九十年六月一日
    施行。」〔載行政院公報第七卷第十四期〕，比較新舊條例，關於第六十條第二
    項之成立要件相同、罰則亦同，關於第六十三條第一項第一款規定違反第六十條
    第二項第三款者，各記違規點數一點之處分亦同，即應適用新法，經核並無不合
    。
三、抗告意旨略以：依據舉發通知單上，舉發違反條例第四十五條第一項第一款，經
    查法條並無該項，該行政處分應屬自始無效，原法院何能撤銷原處分後，改以自
    為適法之處分？又該路段並無「禁止進入」標誌之設置，有照片二幀可按，該標
    誌是否為臨時設置又臨時拆除云云，惟查，姑不論抗告人所指臺北市○○路與興
    寧街口之「禁止進入」標誌是否事後遭人拆除，然行為人是否有違規行為應以行
    為時為準，本件抗告人被舉發駕駛機車違規闖單行道，已有現場照片乙幀在卷可
    證，且依照片所示，上開路口確立有「禁止進入」之標誌，清晰可見，抗告人違
    規事實已明，其徒以事後所拍之照片以圖卸責，殊難憑採。又受理交通異議案件
    之交通法庭，對於原處分機關所認定之違規事實或適用法律認有不當或違誤，有
    權撤銷原處分，並自為適法之處分，本件原法院既認原處分機關所認定之違規事
    實有誤及適用法律不當，乃將原處分撤銷，並依法自為適當之處分，於法並無不
    合。抗告人以上開理由指摘原裁定不當，非有理由，抗告應予駁回。
據上論斷，應依道路交通案件處理辦法第二十六條，刑事訴訟法第四百十二條，裁定
如主文。
中      華      民      國    九十      年      七      月    三十一    日
                              台灣高等法院刑事第七庭
                                  審判長法  官  吳  啟  民
                                        法  官  施  俊  堯
                                        法  官  蘇  隆  惠
右正本證明與原本無異。
不得再抗告。
                                        書記官  周  素  秋
中      華      民      國      九十     年      八     月      一      日


司法院資訊處製作；財團法人民間司法改革基金會備份。
